【裁判字號】    97,交聲,180
【裁判日期】    970124
【裁判案由】    聲明異議
【裁判全文】
臺灣臺中地方法院交通事件裁定         97年度交聲字第180號
原處分機關  交通部公路總局臺中區監理所豐原監理站
聲明異議人  甲○○  67歲民.
即受處分人
上列異議人即受處分人因違反道路交通管理處罰條例案件，對於
交通部公路總局臺中區監理所豐原監理站民國96年12月24日所為
之處分（原處分案號：豐監稽違字第裁63-G7BA33514號）聲明異
議，本院裁定如下：
    主    文
異議駁回。
    理    由
一、原處分意旨略以：異議人即受處分人甲○○（下稱受處分人
    ）所有之車牌號碼A3-9801號自用小客車，於民國（下同）
    96年10月21日11時1分許，在臺中市中國醫藥生物育成中心
    因有「併排停車」之違規，經臺中市警察局第二分局員警以
    中市警交字第G7BA33514號違反道路交通管理事件通知單逕
    行舉發。嗣受處分人提出申訴，本站遂於96年12月24日以豐
    監稽違字第裁63-G7BA33514號依道路交通管理處罰條例第56
    條第1項第6款裁處罰鍰新臺幣（下同）1200元，逾期則依裁
    決書裁罰主文規定裁處等語。
二、聲明異議意旨略以：從證據一或證據二之照片觀之，本人並
    未併排停車，無論異議人A3-9801自小客車之左側或右側均
    無其他汽車停放，怎能指本人併排停車？倘若此處把機車視
    為汽車，只因路邊停有機車，就指為併排停車，則顯矯枉過
    正，令人不服。因為不但本人汽車所停之路邊並未畫有禁止
    停車之黃線或紅線，且所停路邊之左側（即證據一照片之右
    側）既未壓到道路邊線，其右側（即證據二照片之左側）又
    還留有機車可以進出之足夠空閒，全省各地之道路，像這種
    路邊停車之情形比比皆是，隨處可見；又該路段之車道並沒
    有劃上禁行機車或行人之標記，所以本人之汽車停在該處並
    不妨礙其他機車或行人之通行，在台中市內停車位一位難求
    之情況下，怎能苛指異議人併排停車？此外，本人汽車所停
    路邊之右側（即證據二照片之左側）所畫之機車停車格，除
    了已遭積塵覆蓋，致本來就看不清楚外，又因停放之整排機
    車把機車停車格之格線壓住了，以致更加不易看到機車停車
    格，在此情況下，遽罰本人亦不合理。再當天（96年10月21
    日）是星期日，在本省首善之區的臺北市及諸多城市，星期
    日都會將劃有黃線、平時禁止停車之路邊，全部開放停車而
    不取締或拖吊，唯獨臺中市作此矯枉過正、不近情理之逕行
    舉發，實有商榷與檢討之餘地云云。
三、按汽車停車時，不得併排停車；汽車停車時，應依車輛順行
    方向緊靠道路右側，但單行道應緊靠路邊停車，其右側前後
    輪胎外側距離緣石或路面邊緣不得逾40公分，道路交通安全
    規則第112條第1項第10款、第2項分別定有明文。次按汽車
    駕駛人，併排停車者，處600元以上1200元以下罰鍰，道路
    交通管理處罰條例第56條第1項第6款亦定有明文。
四、本件受處分人甲○○所有上開車輛，於前揭時、地併排停車
    ，經警員舉發之違規事實，有舉發之違規相片在卷可佐。受
    處分人雖不否認有於上揭時間在該處停車之事實，惟以上揭
    情詞置辯，然查：
（一）受處分人辯稱：並未併排停車，路邊並無停放汽車，僅停
      放機車，如此舉發係矯枉過正云云，惟查，受處分人確於
      上揭時地，將汽車停放於機車停車格之外側，已有舉發之
      違規相片可佐，揆諸道路交通安全規則第2條「汽車：指
      在道路上不依軌道或電力架線而以原動機行駛之車輛包括
      機器腳踏車」』之規定，已闡述機器腳踏車即機車依道路
      交通安全規則之規定，係屬廣義之「汽車」甚明，再參以
      該路段平日係交通繁雜區○○路段路面又已劃設機車停車
      格，亦據原舉發機關臺中市警察局第二分局96年12月11日
      中分二警交字第09600037556號函可佐，是員警據此依法
      舉發，並無何「矯枉過正」可言，受處分人執此為辯，即
      無可採。
（二）受處分人又辯稱：該處並未劃設紅線、黃線，且其停車位
      置旁尚留有機車進出空間，全省各地路段像這種停車之情
      形甚多云云，惟本件員警所舉發者，並非受處分人於道路
      劃設紅線、黃線等禁止停車處所停車之違規，而係因受處
      分人之車輛有「併排停車」之違規，不問該處是否有劃設
      紅線、黃線，均不得併排停車，再該處是否有劃設紅線、
      黃線，均無解於受處分人確有「併排停車」違規之事實。
      又併排停車之違規，僅以受處分人確有將車輛併排停放之
      事實即足以當之，並不以影響路旁停放車輛之進出為必要
      ，受處分人辯稱：尚有空間供路旁停放之機車進出云云，
      仍無解於受處分人併排停車之違規，況觀諸受處分人提出
      之照片，受處分人車輛停放之後，路旁停放之機車僅餘一
      部機車寬度之空間，非搬移騰挪機車之車身，難以進出停
      車格，其勢必影響機車騎士進出該機車停車格甚明。受處
      分人再泛言全省各地路段像這種停車之情形甚多云云，惟
      他人有相同之違規，並非即謂受處分人可因此免責，受處
      分人此部分所辯，均非可採。
（三）受處分人又辯以：該路段之車道並沒有劃上禁行機車或行
      人之標記，其汽車停在該處，並不妨礙其他機車或行人之
      通行、台中市內停車位一位難求，怎可苛責受處分人併排
      停車；又路旁所畫之機車停車格，因遭積塵覆蓋以致本來
      就看不清楚，又因停放之整排機車，把機車停車格之格線
      壓住了，以致更加不易看到機車停車格云云，然而，觀諸
      採證照片可知該路段已停靠整排機車，且地上劃設之機車
      停車格明顯可見，並無受處分人所述之不清楚或機車停車
      格遭機車擋住之不能辨識之情形；且如前述，道路交通管
      理處罰條例對併排臨時停車設有處罰之規定，乃因該行為
      對交通行車秩序有造成妨礙之虞，當時路旁既已停靠一整
      排之機車，受處分人再予以併排停車於道路上，實已對該
      處之行車秩序造成妨礙。況併排停車之處罰，係因其將車
      輛停放於正常停車位置外之車道上，影響交通順暢及行車
      安全，不因該路段是否禁行機車、禁止行人通行而有不同
      ，是受處分人上開所辯，顯係對法律之誤解，尚無可採。
（四）受處分人再辯以：當日是星期日，在本省首善之區的臺北
      市及諸多城市，星期日都會將劃有黃線、平時禁止停車之
      路邊，全部開放停車而不取締或拖吊，唯獨臺中市作此矯
      枉過正、不近情理之逕行舉發，實有商榷與檢討之餘地云
      云，惟如前述，本件原舉發機關所舉發者係受處分人「併
      排停車」之違規，與臺中市政府是否於假日開放特定禁止
      停車路段供民眾停車無涉，換言之，即便臺中市政府採行
      假日開放禁止停車路段供民眾停車之便民措施，非即謂受
      處分人即可於前揭路段「併排停車」，是受處分人此部分
      辯解，容有誤會，並無可採。
五、綜上所述，異議人確有於上揭時、地併排停車之違規行為，
    從而原處分機關依道路交通管理處罰條例第56條第1項第6款
    規定，裁處受處分人罰鍰1200元，核無違誤，本件異議為無
    理由，應予駁回。
據上論斷，應依道路交通案件處理辦法第19條，裁定如主文。
中    華    民    國    97    年    1     月    24    日
                  交通法庭      法  官  黃家慧
以上正本證明與原本無異。
如不服本裁定，應於送達後5日內，向本院提出抗告狀。
                                書記官  陳靖騰
中    華    民    國    97    年    1     月    24    日


司法院資訊處製作；財團法人民間司法改革基金會備份。
